【裁判字號】    99,交訴,265
【裁判日期】    991125
【裁判案由】    肇事逃逸罪等
【裁判全文】
臺灣臺中地方法院刑事判決             99年度交訴字第265號
公  訴  人  臺灣臺中地方法院檢察署檢察官
被      告  劉哲銘
上列被告因肇事逃逸等案件，經檢察官提起公訴（99年度調偵字
第366號），本院判決如下：
    主    文
劉哲銘駕駛動力交通工具肇事，致人受傷而逃逸，處有期徒刑陸
月，如易科罰金，以新臺幣壹仟元折算壹日。又過失傷害人，處
有期徒刑肆月，如易科罰金，以新臺幣壹仟元折算壹日。應執行
有期徒刑玖月，如易科罰金，以新臺幣壹仟元折算壹日。
    犯罪事實
一、劉哲銘於民國98年11月21日下午5時40分許，駕駛車牌號碼L
    H-9413號自用小客車，沿臺中市○區○○路由北往南方向行
    駛，途經大雅路近五權路口時，本應注意未領有駕駛執照不
    得駕駛小型車或機器腳踏車，且駕車時應遵守道路交通標誌
    、標線、號誌之指示。而依當時情形，並無不能注意之情事
    ，竟疏未注意及此，未領有駕駛執照而駕車，並在劃設有禁
    止變換車道線之路段，違反標線禁制，不當往右變換車道，
    因而與李陳勝美所騎乘沿大雅路由北往南行駛之車牌號碼JK
    R-087號重型機車發生擦撞，致李陳勝美人車倒地，受有右
    腓骨頸骨折、牙齒斷裂等傷害。詎劉哲銘見已肇事致人受傷
    後，竟另基於肇事逃逸之犯意，駕車逃逸而離開現場。嗣經
    警方據報前往處理，而循線查悉上情。
二、案經李陳勝美報請臺灣臺中地方法院檢察署檢察官偵查起訴
    。
    理    由
一、訊據被告劉哲銘矢口否認有何上揭犯行，辯稱：伊車子並未
    與對方機車發生擦撞，伊並無過失云云。經查：
(一)、證人即告訴人李陳勝美於偵訊時結證稱：伊於98年11月21日
    下午，在臺中市○○路、五權路口附近，劉哲銘開車擦撞伊
    機車，伊當時走大雅路往公園路方向直行，劉哲銘開車走大
    雅路內線要右轉出來外線，就擦撞伊機車後面，當時確有發
    生擦撞，伊有聽到碰撞聲，發生擦撞前，對方車子在伊機車
    後面等語，並於本院審理時結證後亦作同樣之證詞。又告訴
    代理人李俊龍於偵訊時陳稱：當時李陳勝美走大雅路往五權
    路方向直行，劉哲銘也是走大雅路往五權路方向，綠燈後，
    劉哲銘跨越雙白線往右切，撞擊李陳勝美機車左後方，從錄
    影監視器看到的是劉哲銘從李陳勝美左後方往右切，劉哲銘
    車子右前方方向燈附近擦撞李陳勝美機車左後方等語，並於
    本院審理時結證後亦作同樣之證詞。經本院審理時，當庭勘
    驗肇事現場之錄影監視器光碟結果：依勘驗結果顯示，被告
    所駕自小客車與告訴人接近，且當時有煞車動作，告訴人有
    大角度的偏離路邊，依勘驗結果，被告確有擦撞到被害人之
    車輛應可認定，此外，復有道路交通事故現場圖、道路交通
    事故調查報告表(一)(二)、道路交通事故補充資料表、道路交通
    事故初步分析研判表各1紙、道路交通事故談話紀錄表3份、
    診斷證明書、現場照片16張及錄影監視器光碟1片附卷可稽
    。足徵被告駕車由大雅路左側直行車道往右變換車道行駛時
    ，與行駛右側直行車道之由告訴人所騎乘之機車發生擦撞，
    致使告訴人車輛失控往右至人行道摔倒受傷。
(二)、按道路交通事故之發生，常非於己之鄰親家里，時有告救不
    能情事，乃科以肇事者須即採取救護或其他必要措施，並應
    向警察機關報告之法定義務，以防因就醫延誤致生無謂傷亡
    ，並俾得通知傷亡者家屬到場，以明責任，是凡肇事人於行
    車肇事致人受傷或死亡，未即採取救護或其他必要措施，並
    向警察機關報告，即駕車逃逸者，均應依該規定處罰，至其
    嗣後是否受刑事訴追及已否與被害人達成民事和解，賠償損
    失，對其應受處罰乙節，並不生影響。職是之故，汽車駕駛
    人駕駛汽車肇事，不論其責任之歸屬為何，即有義務留在肇
    事現場，採取救護或其他必要措施，並向警察機關報告，以
    維護他人之生命與其他用路人之交通安全。其立法目的，既
    係促使駕駛人於肇事致死傷後，能對被害人即時救護，報告
    警察機關，以減少死傷，是該罪之成立祇以行為人有駕駛動
    力交通工具肇事，致人死傷而逃逸之事實為已足，至行為人
    之肇事有否過失，則非所問（最高法院92年度臺上字第4468
    號刑事判決參照）。本件被告駕駛車輛撞擊告訴人李陳勝美
    所騎乘之機車致其受傷，其對告訴人當場受有傷害已有認識
    ，雖其有下車查看，惟並未等候警方前來處理，亦未留下年
    籍資料予告訴人或警方，即又逕自駕車離去，嗣經警循線查
    獲，是本案肇事逃逸部分已屬明確，被告犯行堪予認定。
(三)、又按駕駛人駕駛汽車，應遵守道路交通標誌、標線、號誌之
    指示，並服從交通指揮人員之指揮，及未領有駕駛執照，不
    得駕駛小型車或機器腳踏車，道路交通安全規則第90條第1
    項及道路交通管理處罰條例第21條第1項第1款分別訂有明文
    。而當時天候晴、路況及視距良好，有道路交通事故調查報
    告表(一)及現場照片在卷足憑，即依當時情形，並無不能注意
    之情事，被告竟疏未注意及此，未領有駕駛執照而駕車，並
    在劃設有禁止變換車道線之路段，違反標線禁制，不當往右
    變換車道，因而與告訴人所騎乘沿大雅路由北往南行駛之機
    車發生擦撞，致告訴人人車倒地受傷。足徵被告之駕車行為
    顯有過失，且被告之過失行為與告訴人之傷害間，具有相當
    因果關係。縱被告所駕駛之車輛，未與告訴人之機車發生擦
    撞，被告駕車違反標線禁制不當往右變換車道之過失行為，
    ，與告訴人之傷害間，仍有相當因果關係，為肇事因素，此
    亦為臺灣省臺中市區車輛行車事故鑑定委員會及臺灣灣省車
    輛行車事故覆議委員會所是認，有臺灣省臺中市區車輛行車
    事故鑑定委員會分析意見及臺灣灣省車輛行車事故覆議委員
    會覆議字第0996202357號函各1份在卷足憑，本案過失傷害
    部分亦事證明確，被告犯行堪予認定。
二、核被告所為，係犯刑法第284條第1項之過失傷害罪及同法第
    185條之4之肇事致人受傷而逃逸罪。被告所犯前開2罪，行
    為各別、罪名有異，應予分論併罰之。又被告無照駕車肇事
    致人受傷，依法應負刑事責任，所犯過失傷害罪部分，應依
    道路交通管理處罰條例第86條第1項之規定，加重其刑。爰
    審酌被告犯罪之動機、目的、被害人所受損害、肇事後未即
    時救助被害人及犯後否認犯行等一切情狀，分別量處如主文
    所示之刑，並定其應執行刑，及諭知易科罰金折算標準。
據上論斷，應依刑事訴訟法第299條第1項前段，刑法第284條第1
項、第185條之4、第41條第1項、第8項、第51條第5款，道路交
通管理處罰條例第86條第1項，刑法施行法第1條之1，判決如主
文。
本案經檢察官張容姍到庭執行職務。
中    華    民    國    99    年    11    月    25    日
                刑事第六庭  審判長 法  官  鍾堯航
                                   法  官  黃佩韻
                                   法  官  郭德進
以上正本證明與原本無異。
如不服本判決應於收受判決後10日內向本院提出上訴書狀，並應
敘述具體理由；其未敘述上訴理由者，應於上訴期間屆滿後20日
內向本院補提理由書（均須按他造當事人之人數附繕本）「切勿
逕送上級法院」。
                                   書記官  陳惠玲
中    華    民    國    99    年    11    月    25    日
附錄論罪科刑法條：
中華民國刑法第284條
因過失傷害人者，處 6 月以下有期徒刑、拘役或 5 百元以下罰
金，致重傷者，處 1 年以下有期徒刑、拘役或 5 百元以下罰金
。
從事業務之人，因業務上之過失傷害人者，處 1 年以下有期徒
刑、拘役或 1 千元以下罰金，致重傷者，處 3 年以下有期徒刑
、拘役或 2 千元以下罰金。
中華民國刑法第185條之4
駕駛動力交通工具肇事，致人死傷而逃逸者，處 6 月以上 5 年
以下有期徒刑。

司法院資訊處製作；財團法人民間司法改革基金會備份。
